臺灣臺北地方法院交通事件裁定　　　　　　　　　　九十三年度交聲字第三０四號
　　異議人即　甲○○
　　受處分人
右列異議人即受處分人因違反道路交通管理處罰條例案件，對於臺北市交通事件裁決
所中華民國九十三年三月五日所為之處分（原處分案號：北市裁三字第裁二二－ＡＸ
Ｘ０三四八二三號），聲明異議，本院裁定如左：
    主    文
原處分撤銷。
甲○○不罰。
    理    由
一、異議人即受處分人甲○○聲明異議意旨略以：我於民國九十二年十月三十一日十
    二時五分許駕駛車號七Ｄ－０六五營業小客車，跟隨車流沿臺北市○○路○段東
    往西方向行駛於南側快車道，在接近肇事現場時隨車隊開始減速，當時車速約四
    十公里，在準備通過紅綠燈路口時，突有行人張金鈴以快跑方式自公車後方衝出
    撞到本車左側，以致造成手部挫傷，為其他在安全島上等紅燈之路人扶至路旁候
    警處理。肇事地點設有交通號誌，車輛、行人都要受號誌指揮，當時本人車道上
    號誌是綠燈，所以路權屬於行駛中之車輛，該行人違反交通號誌闖紅燈方是肇事
    主因，有證人可以作證，絕非如裁決機關所言，係因未暫停禮讓行人先行而肇事
    等語。
二、按汽車行近行人穿越道前，應減速慢行，遇有行人穿越時，無論有無交通警察指
    揮或號誌指示，均應暫停讓行人先行通過，道路交通安全規則第一百零三條定有
    明文。次按汽車駕駛人，駕駛汽車，行近行人穿越道有行人穿越時，不暫停讓行
    人先行通過者，處新臺幣（下同）六百元以上一千八百元以下罰鍰。又汽車駕駛
    人駕駛汽車違反道路交通安全規則，因而肇事致人受傷，吊扣其駕駛執照三個月
    至六個月，道路交通管理處罰條例第四十四條第二款、同條例第六十一條第三項
    分別定有明文。
三、經查：
(一)原處分機關臺北市交通事件裁決所裁決意旨以：本件受處分人即異議人於九十二
    年十月三十一日十二時五分許駕駛營業小客車沿臺北市○○路○段東往西行駛南
    側快車道，到達肇事地點未減速慢行，左側後視鏡與由南往北沿行人穿越道路之
    行人手臂撞擊致行人受傷，經警舉發有「(1)、行人穿越道有行人穿越時，未暫停
    讓行人先行。(2)、違反道路交通安全規則因而肇事致人受輕傷。」之違規，其於
    應到案日期前之九十二年十二月十八日提出申訴，經函請舉發機關查覆，並參酌
    其申述理由及本所諮詢委員會處理交通違規申訴案件記錄表之決議，認道路交通
    事故現場圖所載現場煞車痕跡十四點七公尺與交通事故談話記錄表內所載駕駛人
    時速五十公里應屬吻合，顯見有行近行人穿越道有行人穿越時，未依道路交通安
    全規則規定減速慢行，乃依道路交通管理處罰條例第四十四條第二款及同條例第
    六十一條第三項等規定裁處罰鍰新臺幣一千二百元與吊扣駕駛執照三個月。
(二)汽車駕駛人，駕駛汽車「行近穿越道有行人穿越時」，固應暫停讓行人穿越先行
    通過；然汽車駕駛人因信賴其他參與交通之對方亦能遵守交通規則，同時為必要
    之注意，謹慎採取適當之行動，對於不可知之對方違規行為並無預防之義務，除
    非他人之違規事實已極明顯，同時汽車駕駛人亦有充足之時間可採取適當之措施
    以避免發生交通事故之結果，始不得以信賴他方定能遵守交通規則為由，免除自
    己之責任，最高法院七十四年度臺上字第四二一九號判例意旨參照。又依臺北市
    政府警察局大安分局交通分隊交通事故談話記錄表所載，行人張金鈴陳述肇事經
    過為：「肇事前我人從肇事地南側安全島處仁愛復興南站下公車，欲往... 方向
    ，我即朝著行人穿越道方向走去，待我見公車逆向道西往東方向有部公車臨停後
    示意允讓我，且仁愛路東往西方向號誌是... 黃燈，我便用小跑步方向由南向北
    跑穿越，突然由仁愛路東往西... 南側快車道有部七Ｄ—０六五號營小客駛來，
    我的手臂被該車左側後視鏡撞擊，當時行人號誌閃紅燈，快車道號誌閃黃燈，我
    的手臂被該部營小客... 位置撞及而肇事。... 行人號誌燈一直閃紅燈、快車道
    的號誌閃黃燈。」；異議人車上乘客林彩月陳述肇事經過為：「當時我和同事四
    人共同搭乘七Ｄ—０六五號營小客車沿仁愛路東向西南側車道行駛，當時我是坐
    在駕駛座旁的位置，當車行駛至肇事地點時，突然有一位行人要從南側安全島快
    速衝出，七Ｄ—０六五號營小客立即向右閃避並撞到北側安全島，當時我並未看
    到七Ｄ—０六五的那（哪）個部位撞到行人，當時該行人穿越車道的前後皆有公
    車停靠，該行人突然從兩部公車之間行人穿越道南向北衝出。... 當時該路口號
    誌是綠燈」；且據道路交通事故現場圖所載肇事經過摘要係：「Ａ車七Ｄ—０六
    五營小客車沿仁愛路三段南側快車道東向西行駛至肇事處時，其左後視鏡擦撞沿
    仁愛路三段仁愛路、復興南路公車站旁由南向北快步穿越行人穿越道行人張金鈴
    之手臂而肇事。」。從而，異議人於事發當時係遵行交通號誌指揮前進，行人張
    金鈴係違反行人禁止通行之號誌穿越行人道等事實，堪以認定。
(三)肇事當時有二部公車停靠，行人張金鈴係從二部公車間衝出等情，已如前述，則
    於客觀上，一般依號誌行進中之小客車駕駛人確實有視線上之死角，且於一般情
    況下，也會因信賴其他參與交通之對方亦能遵守交通規則，同時為必要之注意，
    謹慎採取適當之行動，而不能預見有行人會違反號誌穿越人行道，況依道路交通
    事故現場圖所載煞車痕跡長達十四點七公尺與異議人自承肇事當時速度為時速五
    十公里，係屬吻合，按道路交通安全規則第九十三條第一項第一款規定：「行車
    速度，依標誌或標線之規定，無標誌或標線者，在市區道路，時速不得超過五十
    公里，..。」，異議人當時車速亦未違反上開規定，則其對於不可知之行人張金
    鈴違規穿越人行道之行為（以小跑步方式快速衝出）當無預防之義務。再者，行
    人張金鈴係手臂為異議人所駕車輛之左側後視鏡撞擊，依卷附道路交通事故現場
    圖所示營業小客車行進方向及後視鏡碎裂位置，可知當時該營業小客車車身已通
    過路口近三分之一，否則行人應是被車輛前半部保險桿附近部位撞擊。
    綜上所述，車輛駕駛人依號誌行經行人穿越道前，如依目視並無行人穿越而未暫
    停通過，若因事後行人違規穿越人行道而肇事，仍科以參與交通之汽車駕駛人有
    暫停讓行人先行通過之義務，顯逾立法目的，且欠缺期待可能性，本院因認原處
    分機關所為之裁罰，難認允當，異議人異議之聲明為有理由，應將原處分撤銷，
    改諭知不罰，以資適法。
據上論斷，應依道路交通案件處理辦法第二十條前段裁定如主文。
中      華      民      國     九十三   年      四      月    二十九    日
                                    臺灣臺北地方法院交通法庭
                                        法  官  朱夢蘋
右正本證明與原本無異。
如不服本裁定，應於裁定送達後五日內向本院提出抗告狀。
                                        書記官  周小玲
中　　　華　　　民　　　國　 　九十三 　年　　　四　　　月　　二十九　　日
